臺灣桃園地方法院民事判決
111年度訴字第42號
原      告  李秀彬  
訴訟代理人  陳文雄律師
被      告  李凱仁  
訴訟代理人  段思妤律師
上列當事人間請求返還不當得利事件，本院於民國111年7月25日
言詞辯論終結，判決如下：
    主      文
被告應給付原告新臺幣貳佰萬元，及自民國一一○年十月八日起
至清償日止，按週年利率百分之五計算之利息。
訴訟費用由被告負擔。
本判決第一項於原告以新臺幣陸拾柒萬元為被告供擔保後得為假
執行，但被告以新臺幣貳佰萬元為原告預供擔保得免為假執行。
    事實及理由
一、訴狀送達後，原告不得將原訴變更或追加他訴，但擴張或減
    縮應受判決事項之聲明者，不在此限，民事訴訟法第255條
    第1項但書第3款定有明文。原告起訴原聲明：（一）被告應
    給付原告新臺幣（下同）200萬元，及自民國110年5月11日
    起至清償日止，按週年利率百分之5計算之利息。（二）願
    供擔保請准宣告假執行。嗣變更聲明為：（一）被告應給付
    原告200萬元，及自110年10月8日起至清償日止，按週年利
    率百分之5計算之利息。（二）願供擔保請准宣告假執行。
    原告所為聲明之變更，合於前揭規定，應予准許。
二、原告主張：被告為原告兄長李秀乾之次子。原告母親李馮桂
    香於103年11月10日簽訂贈與契約（下稱系爭契約），約明
    願將其所有桃園市○鎮區○○段000地號土地（下稱系爭土地）
    贈與三子即原告、同段679地號土地（下稱679地號土地）贈
    與四子即原告之弟李秀沐，受贈二人應於受贈後各拿出400
    萬元，分別給與李宏昊及李坤陽，於簽約後即支付200萬元
    ，完成過戶後再支付200萬元。贈與原告之系爭土地於103年
    11月26日完成贈與登記，原告因此於103年12月23日支付李
    宏昊200萬元，於106年3月31日支付被告200萬元。依系爭契
    約約定，原告受贈系爭土地相對的應提出400萬元予李宏昊
    ，但原告認為此400萬元係房對房給付概念，即三房之原告
    對大房（原告長兄李秀乾)為給付，李秀乾有2子即被告與李
    宏昊2人，應由2人均分，原告先後給付被告與李宏昊各200
    萬元。但事後李宏昊主張此400萬元依系爭契約約定應為其
    個人獨得，訴請原告給付200萬元，本院109年訴字第1105號
    （下稱前案）以系爭契約文字已明，無須另外探求真意，判
    決原告敗訴，原告只得再付李宏昊200萬元。被告既不在系
    爭契約所列受贈對象，則其先前受領之200萬元，即屬無法
    律上原因，爰依不當得利之法律關係，請求被告返還其所受
    利益，並聲明：（一)被告應給付原告200萬元，及自110年1
    0月8日起至清償日止，按週年利率百分之5計算之利息。（
    二）願供擔保，請准宣告假執行等語。
三、被告則以：系爭契約為李馮桂香與原告所約定之附條件贈與
    契約，原告於前案自承於103年9月曾召開家族會議分配土地
    ，李馮桂香表示益於受贈後應給付被告及李宏昊各200萬元
    ，李宏昊於事後得知祖母李馮桂香生前所為系爭契約漏未記
    載被告姓名而對原告提起訴訟，前案判決原告應給付李宏昊
    剩餘之200萬元，原告明知李馮桂香之本意係贈與兄長李秀
    乾此房之子即被告與李宏昊，出於自由意願贈與200萬元予
    被告，被告自原告取得200萬元係基於原告與李馮桂香之附
    條件贈與契約，非無法律上原因等詞，資為抗辯，並答辯聲
    明：（一）原告之訴駁回。（二）願供擔保請准免為假執行
    。
四、按無法律上之原因而受利益，致他人受損害者，應返還其利
    益。雖有法律上之原因，而其後已不存在者，亦同。民法第
    179條定有明文。
五、經查：
（一）原告前揭主張被告為原告兄長李秀乾之次子，李馮桂香於
      103年11月10日簽訂系爭契約，原告於106年3月31日給付
      被告200萬元等事實，為被告所不爭執，堪信為真實。
（二）系爭契約為李馮桂香與原告、李秀沐於103年11月10日簽
      訂，並經公證人公證，約定李馮桂香願將其所有系爭土地
      贈與原告、679地號土地贈與李秀沐，並明定所附負擔為
      受贈人即原告與李秀沐應履行子女之扶養義務，奉養母親
      即贈與人至終老，不得送至養老院等類似機構安養，如有
      違反，贈與人得撤銷贈與，另所附條件載明：「本贈與行
      為贈與人亦有意將兩筆土地贈與予孫子，惟因考量土地使
      用及分割零碎等實際問題，經與當事人協商後達成共識，
      即李秀彬（按指原告）受贈後應提出新台幣400萬元給贈
      與人之孫李宏昊（身分證H120******），李秀沐受贈後應
      提出新台幣400萬元給贈與人之孫李坤陽（身分證H122***
      ***）。該400萬之支付方式為：簽約後即支付200萬元，
      完成過戶登記後再支付200萬元，至時間須晚於民國104年
      1月1日。以上條件如有違反，贈與人亦得撤銷此筆贈與，
      受贈人絕無異議。」，原告嗣於103年12月23日以200萬元
      之渣打銀行支票給付李宏昊、106年3月31日以200萬元之
      渣打銀行支票給付被告，並經付款之原告、收款之李宏昊
      與被告簽章於載明因李馮桂香之土地贈與給原告，由原告
      拿出200萬元給李宏昊、200萬元給被告之同意書上簽章等
      各情，業據原告提出經公證之系爭契約及同意書等影本為
      證，且為被告所不爭執，足見原告於106年3月31日給付被
      告200萬元係為了履行系爭契約所附條件，並非另外基於
      贈與被告之意思給付，被告辯稱原告本於贈與意思給付20
      0萬元，尚非可採。
（三）李宏昊嗣以系爭契約約定原告給付400萬元部分，屬第三
      人利益契約，系爭契約約定原告應給付李宏昊之金額為40
      0萬元，起訴請求原告給付200萬元即前案，原告於前案雖
      主張系爭契約記載「李宏昊」僅係代表李馮桂香之長子李
      秀乾該房之意，並非李宏昊獨自享有400萬元，惟前案審
      酌系爭契約已明確表示原告所應給付400萬元之對象為李
      宏昊，甚且表明李宏昊之身分證字號，意義甚為明確，原
      告抗辯其應給付之對象為李秀乾該房之意，顯已曲解辭句
      ，不足採信，判決命原告給付李宏昊200萬元，並據原告
      提出前案判決為證。被告收受200萬元時簽具之前揭同意
      書記載原告於106年3月31日因李馮桂香之土地贈與給原告
      所拿出200萬元給被告部分，即屬無法律上之原因，原告
      依前揭規定請求被告返還200萬元，自屬有據。
六、綜上所述，原告依不當得利之法律關係請求被告給付200萬
    元，及自起訴狀送達翌日即110年10月8日起至清償日止按週
    年利率百分之5計算之利息，為有理由，應予准許。兩造均
    陳明願供擔保聲請准免假執行，合於法律規定，爰分別酌定
    相當之擔保金額准許之。
七、本件事證已臻明確，兩造其餘攻擊防禦方法及證據，經斟酌
    後均不足以影響本判決結果，爰不一一論述，附此敘明。
八、據上論結，本件原告之訴為有理由，依民事訴訟法第78條、
    第390條第2項、第392條第2項，判決如主文。
中　　華　　民　　國　　111 　年　　8 　　月　　23　　日
                  民事第二庭  法　官　謝宜伶
正本係照原本作成。
如對本判決上訴，須於判決送達後二十日內向本院提出上訴狀。
如委任律師提起上訴者，應一併繳納上訴審裁判費。
中　　華　　民　　國　　111 　年　　8 　　月　　24　　日
                              書記官  李仲旻